【裁判字號】    99,訴,1608
【裁判日期】    991231
【裁判案由】    違反毒品危害防制條例
【裁判全文】
臺灣彰化地方法院刑事判決              99年度訴字第1608號
公  訴  人  臺灣彰化地方法院檢察署檢察官
被      告  劉丙暘
上列被告因違反毒品危害防制條例案件，經檢察官提起公訴（99
年度毒偵字第1789、1912號），本院改依簡式審判程序判決如下
：
    主  文
劉丙暘施用第一級毒品，累犯，處有期徒刑玖月，扣案之吸食器
貳支沒收；又施用第一級毒品，累犯，處有期徒刑玖月，扣案之
甲基安非他命貳包（驗餘淨重共肆點柒參柒捌公克）及所用包裝
袋均沒收銷燬，扣案之吸食器壹組沒收。應執行有期徒刑壹年肆
月。扣案之甲基安非他命貳包（驗餘淨重共肆點柒參柒捌公克）
及所用包裝袋均沒收銷燬，扣案之吸食器貳支及壹組沒收。
    犯罪事實
一、劉丙暘前於民國87年間因施用毒品案件，經本院裁定移送觀
    察勒戒後，認無繼續施用毒品之傾向，而於87年12月15日執
    行完畢釋放。復於88年間因施用第一、二級毒品案件，由臺
    灣彰化地方法院檢察署檢察官聲請強制戒治並提起公訴，由
    本院以88年度毒聲字第1371號裁定令入戒治處所施以強制戒
    治，嗣因其成效經評定合格，由本院以88年度毒聲字第4562
    號裁定停止戒治付保護管束，於88年11月20日停止其處分出
    監，而於89年3 月29日保護管束期滿未經撤銷而視為執行完
    畢；刑事責任部分則由本院以88年度訴字第236 號判決判處
    有期徒刑7 月、3 月，應執行有期徒刑8 月確定。另於94年
    間因違反毒品危害防制條例案件，經本院以94年度訴字第96
    9 號判決判處有期徒刑10月、5 月，應執行有期徒刑1 年2
    月確定【第1 案】；再因違反毒品危害防制條例案件，經本
    院以94年度易字第1446號判決判處有期徒刑7 月確定【第2
    案】；嗣於95年間因贓物案件，經本院以95年度易字第267
    號判決判處有期徒刑3 月確定【第3 案】，上開第2 案與第
    3 案之罪，經本院以95年度聲字第1784號裁定定應執行刑為
    有期徒刑8 月確定，並與第1 案之罪接續執行後，於96年2
    月16日縮短刑期假釋出監付保護管束，甫於96年7 月18日保
    護管束期滿未經撤銷而視為執行完畢。詎其仍不思悔改，(一)
    基於施用第一級毒品海洛因、第二級毒品甲基安非他命之犯
    意，於99年9 月21日傍晚某時許，在其停放在彰化縣大村鄉
    與員林鎮交界之某處之車牌號碼QS-8300 號自用小客車內，
    以將海洛因及甲基安非他命同置於玻璃球內燒烤之方式，施
    用第一級毒品海洛因及第二級毒品甲基安非他命1 次。(二)復
    基於施用第一級毒品海洛因、第二級毒品甲基安非他命之犯
    意，於99年10月9 日下午2 時許，在彰化縣員林鎮○○道路
    下方，以將海洛因及甲基安非他命同置於玻璃球內燒烤之方
    式，施用第一級毒品海洛因及第二級毒品甲基安非他命1 次
    。嗣(一)於99年9 月22日下午5 時15分許，在彰化縣大村鄉○
    ○村○○路○ 段與中興路34巷口發生車禍，為警查獲，並扣
    得吸食器2 支，經採集其尿液送驗後，結果呈毒品甲基安非
    他命及嗎啡陽性反應；(二)於99年10月9 日下午4 時10分許，
    在彰化縣社頭鄉廣興村圳仔巷黃昏市場之停車場因他案為警
    緝獲，並扣得第二級毒品甲基安非他命2 包（驗餘淨重共4.
    7378公克）及毒品吸食器1 組，經徵其同意採集尿液送驗後
    ，結果呈安非他命、甲基安非他命、可待因及嗎啡陽性反應
    ，始悉上情。
二、案經彰化縣警察局員林分局及田中分局報告臺灣彰化地方法
    院檢察署檢察官偵查起訴。
    理  由
一、按毒品危害防制條例於92年7 月9 日修正公布，自93年1 月
    9 日施行，其中第20條、第23條將施用毒品之刑事處遇程序
    ，區分為「初犯」及「5 年內再犯」、「5 年後再犯」。依
    其立法理由之說明：「初犯」，經觀察、勒戒或強制戒治後
    ，應為不起訴處分或不付審理之裁定；經觀察、勒戒或強制
    戒治執行完畢釋放後，「5 年內再犯」者，因其再犯率甚高
    ，原實施之觀察、勒戒及強制戒治既已無法收其實效，爰依
    法追訴或裁定交付審理。至於經觀察、勒戒或強制戒治執行
    完畢釋放後，「5 年後再犯」者，前所實施之觀察、勒戒或
    強制戒治已足以遮斷其施用毒品之毒癮，為期自新及協助其
    斷除毒癮，仍適用「初犯」規定，先經觀察、勒戒或強制戒
    治之程序。從而依修正後之規定，僅限於「初犯」及「5 年
    後再犯」2 種情形，始應先經觀察、勒戒或強制戒治程序。
    倘被告於5 年內已再犯，經依法追訴處罰，縱其第3 次（或
    第3 次以上）再度施用毒品之時間，在初犯經觀察、勒戒或
    強制戒治執行完畢釋放5 年以後，已不合於「5 年後再犯」
    之規定，且因已於「5 年內再犯」，顯見其再犯率甚高，原
    實施觀察、勒戒或強制戒治，已無法收其實效，即應依該條
    例第10條處罰，最高法院95年度第7 次刑事庭會議決議闡釋
    甚明。查本件被告前因施用毒品案件，經本院裁定觀察勒戒
    ，於87年12月15日執行完畢，又於5 年內因施用毒品案件經
    本院判處罪刑確定，有臺灣高等法院被告前案紀錄表在卷可
    稽，揆諸前開決議意旨，自應依法論科。又本件被告所犯為
    死刑、無期徒刑或最輕本刑為3 年以上有期徒刑以外之罪，
    其於準備程序中就被訴事實為有罪之陳述，經法官告知簡式
    審判程序之旨，並聽取公訴人之意見後，本院合議庭依刑事
    訴訟法第273 條之1 第1 項規定，裁定由受命法官獨任進行
    簡式審判程序，合先敘明。
二、訊據被告對上開犯行均坦承不諱，被告之尿液經具備鑑定尿
    液中毒品反應專業能力之詮昕科技股份有限公司以酵素免疫
    分析法初步檢驗，再以氣相層析質譜儀法確認檢驗，分別呈
    甲基安非他命、嗎啡及安非他命、甲基安非他命、可待因、
    嗎啡陽性反應，有該公司99年10月13日編號9A040017號、99
    年10月15日編號9A150030號濫用藥物尿液檢驗報告、彰化縣
    警察局員林分局、田中分局委託檢驗尿液代號與真實姓名對
    照認證單附卷可按。而人體施用第二級毒品安非他命，可於
    施用後1 至4 天內自尿液中檢出，人體施用第一級毒品海洛
    因後，可於2 至4 天內自尿液驗出嗎啡之醫學經驗，亦經行
    政院衛生署管制藥品管理局91年10月3 日管檢字第110436號
    函文釋示明確。另扣案之結晶2 包（驗餘淨重分別為1.5412
    公克、3.1966公克），經具備檢驗毒品成分專業能力之行政
    院衛生署草屯療養院以化學呈色法及氣相層析質譜儀法鑑定
    後，確認係第二級毒品甲基安非他命，有該療養院99年10月
    28日草療鑑字第0991000225號鑑定書在卷足憑。此外，復有
    吸食器1 組扣案可資佐證，足證被告出於任意性之自白與事
    實相符，本件事證明確，被告犯行已堪認定。
三、核被告所為，係犯毒品危害防制條例第10條第1 項之施用第
    一級毒品罪及同條第2 項之施用第二級毒品罪。其持有毒品
    之低度行為均應為施用毒品之高度行為所吸收，不另論罪。
    其同時施用第一級、第二級毒品，一行為觸犯2 罪名，為想
    像競合，應從一重論以施用第一級毒品罪。又被告所犯上開
    2 罪間，犯意各別、行為互殊，應予分論併罰。再被告有如
    犯罪事實欄所述之科刑及執行記錄，有臺灣高等法院被告前
    案紀錄表在卷可稽，其於執行完畢後5 年內故意再犯本件有
    期徒刑以上之罪，均為累犯，分別應依刑法第47條第1 項之
    規定加重其刑。爰審酌被告施用毒品，強制戒治後猶不知悔
    悟，犯後坦承犯行態度良好及其犯罪之動機、目的、所生身
    心之危害等一切情狀，分別量處如主文所示之刑，並定其應
    執行之刑。扣案之甲基安非他命2 包（驗餘淨重共4.7378公
    克）為毒品危害防制條例所定之第二級毒品，均應依該條例
    第18條第1 項前段沒收銷燬之。扣案毒品之外包裝已用於包
    裹上開毒品，難以與毒品完全析離，應一併沒收銷燬之。而
    扣案之吸食器2 支及1 組則為被告所有，且係供其犯施用毒
    品所用之物，應依刑法第38條第1 項第2 款宣告沒收。
據上論斷，應依刑事訴訟法第273 條之1 第1 項、第299 條第1
項前段，毒品危害防制條例第10條第1 項、第2 項、第18條第1
項前段，刑法第11條、第55條、第47條第1 項、第51條第5 款、
第38條第1 項第2 款，判決如主文。
本案經檢察官賴志盛到庭執行職務。
中    華    民    國    99    年    12    月    31    日
                  刑事第五庭  法  官  王奕勛
以上正本證明與原本無異。
如不服本判決應於收受判決後10日內向本院提出上訴書狀，並應
敘述具體理由；其未敘述上訴理由者，應於上訴期間屆滿後20日
內向本院補提理由書（均須按他造當事人之人數附繕本）「切勿
逕送上級法院」。
中    華    民    國    99    年    12    月    31    日
                              書記官  戴國安
附錄本案論罪科刑法條全文：
毒品危害防制條例第10條
施用第一級毒品者，處 6 月以上 5 年以下有期徒刑。
施用第二級毒品者，處 3 年以下有期徒刑。

司法院資訊處製作；財團法人民間司法改革基金會備份。
